【裁判字號】    95,交抗,174
【裁判日期】    950308
【裁判案由】    違反道路交通管理處罰條例
【裁判全文】
臺灣高等法院交通事件裁定             95年度交抗字第174號
抗  告  人
即受處分人  甲○○○
上列抗告人因違反道路交通管理處罰條例案件，不服臺灣板橋地
方法院，中華民國94年12月13日所為裁定（94年度交聲字第2121
號），提起抗告，本院裁定如下：
    主  文
抗告駁回。
    理  由
一、按汽車行駛高速公路應依速限標誌指示；又汽車行駛於高速
    公路或設站管制之道路，而不遵管制之規定者，處汽車駕駛
    人新臺幣三千元以上六千元以下罰鍰，高速公路交通管制規
    則第五條第一項前段及道路交通管理處罰條例第三十三條第
    一項分別定有明文。而汽車駕駛人駕駛汽車違反道路交通管
    理處罰條例第三十三條第一項規定者，除應依該條所規定之
    罰鍰處罰外，應併予記違規點數一點，道路交通管理處罰條
    例第六十三條第一項第一款亦定有明文。次按行為人有本條
    例之情形者，應填製舉發違反道路交通管理事件通知單，並
    於被通知人欄予以勾記，其通知聯依下列規定辦理：一、…
    拒絕簽章者，並記明其事由，視為已收受…，違反道路交通
    管理事件統一裁罰基準及處理細則第十一條第一項第一款中
    段亦有明文規定。
二、原處分機關係以：抗告人即異議人甲○○○駕駛車號七四五
    ─ＣＪ號營業一般小客車，於九十四年九月十九日八時三十
    五分許，在國道三號北上九十公里處，因「一、在高速公路
    超速行駛。二、利用路肩超車。」而違規，經警員當場攔停
    制單舉發，乃依道路交通管理處罰條例第三十三條第一項之
    規定，裁處罰鍰新臺幣六千元並記違規點數二點。
三、抗告意旨略以：抗告人甲○○○於九十四年九月十九日駕駛
    車號七四五─ＣＪ號營業一般小客車，行駛於國道三號北上
    車道九十公里處之外側車道，當時有警員示意要伊靠邊停車
    ，稱伊行駛於路肩超車及超速，伊當場表示抗議，認為是警
    員認錯車，但警員嗣後仍開單舉發，但抗告人決無罰單上所
    述之「現場攔查不停」、更無「利用路肩超車」，因警員完
    全不聽抗告人之表白，故抗告人才拒簽所開之罰單，爰依法
    提起抗告云云。
四、經查：抗告人甲○○○承認駕駛車號七四五─ＣＪ號營業一
    般小客車，於九十四年九月十九日八時三十五分許，行經國
    道三號北上九十公里處，惟矢口否認有何違規行為，並為上
    揭辯解云云。惟抗告人於上揭時、地有「一、在高速公路超
    速行駛。二、利用路肩超車」之違規行為，此有內政部警政
    署國道公路警察局公警局交字第Ｚ00000000號違反
    道路交通管理事件通知單、臺北市交通事件裁決所九十四年
    十一月八日北市裁三字第裁二二─Ｚ00000000號違
    反道路交通管理事件裁決書、內政部警政署國道公路警察局
    第六警察隊公警六交字第○九四○六七二五○○號函各一紙
    在卷可憑，且本件舉發警員鄭明郎、楊國裕與抗告人間不僅
    未有任何怨隙，且係毫不相識之人，衡情應無設詞攀誣，或
    虛構違規事實陷害抗告人之理。其次，交通勤務警察或依法
    令執行交通稽查任務人員，開單舉發違反道路交通管理處罰
    條例所列之違規事實，經公路主管機關或警察機關所為之裁
    決處罰，本質上為行政處分，係公務員基於職務上權力，依
    法就特定之具體事件所為，並具有公法上效果之單方行政行
    為。而根據公務員為公法上行為具有公信力之原則，該行政
    處分當可被推定為真正，且其據以依法處分之事實認定，亦
    應可推定為正確無誤，故本此公信原則，立法者乃於道路交
    通管理處罰條例及高速公路交通管制規則中制定相關規定，
    使交通勤務警察或依法令執行交通稽查任務人員，在特殊情
    形下，當場不能或不宜攔截製單舉發時，得當機處置而逕行
    舉發（參見道路交通管理處罰條例第七條之二及高速公路交
    通管制規則第二十六條等規定），以達成維護交通秩序及公
    共安全之行政目的。反之，若謂公務員之一切行政行為，均
    需預留證據以證明其為真實，則國家行政勢必窒礙難行，且
    相關行政目的亦難達成，故刑事訴訟法就犯罪證據有關之規
    定中，與屬行政秩序罰之交通違規裁罰本旨不合之部分，自
    不在準用之列。從而，交通違規行政爭訟之舉證責任原理，
    應非如刑事案件中，必須超越任何合理懷疑，始可為有罪判
    決之嚴格程度，而係應與民事訴訟之舉證責任原理相類似，
    亦即基本上應就行政機關與人民所各自主張有利於己之事實
    ，分配其應盡之舉證責任，而非逕予準用刑事訴訟上之「無
    罪推定」原則，此觀諸行政訴訟法第一三六條，規定行政訴
    訟程序準用民事訴訟法第二七七條舉證責任分配原則之立法
    意旨，即可明瞭。基此，本件抗告人未對於本件執勤警員之
    舉發有誤，另行提出其他相關事證以供調查，且經查亦無任
    何證據，足資證明本件執勤警員確有捏造事實違法取締之情
    事，故鄭明郎、楊國裕警員本其維護交通秩序、安全職責所
    為之本件舉發，自應受到合法、正確之推定。抗告人上開所
    辯，要屬事後空言避就推諉卸責之詞，殊無可採。從而，原
    處分機關依道路交通管理處罰條例第三十三條第一項規定，
    對上開車輛駕駛人即抗告人裁處罰鍰新臺幣六千元並記違規
    點數二點，核無違誤。
五、原審因而認抗告人確有如舉發違反道路交通管理事件通知單
    所載之違規事實，原處分機關依首揭規定就抗告人違規之行
    為裁處抗告人六千元罰鍰，並記違規點數二點，並無違誤，
    據此駁回抗告人異議之聲請，經核並無不合。抗告意旨猶執
    前詞指摘原判決不當，顯無理由，應予駁回。
據上論斷，應依道路交通案件處理辦法第二十六條、刑事訴訟法
第四百十二條，裁定如主文。
中    華    民    國    95    年    3    月     8     日
                  臺灣高等法院交通法庭
                        審判長法  官  葉騰瑞
                              法  官  趙功恆
                              法  官  莊明彰
以上正本證明與原本無異。
不得再抗告。
                              書記官  周素秋
中    華    民    國    95    年    3     月    8     日


司法院資訊處製作；財團法人民間司法改革基金會備份。
